【裁判字號】    88,上訴,2365
【裁判日期】    890229
【裁判案由】    偽造文書
【裁判全文】
臺灣高等法院臺中分院刑事判決                  八十八年度上訴字第二三六五號
    上  訴  人
    即  被  告  丁○○
右上訴人因偽造文書案件，不服臺灣台中地方法院八十八年度訴緝字第四九八號中華
民國八十八年九月二十七日第一審判決（起訴案號：臺灣台中地方法院檢察署八十八
年度偵字第一五四九九、二三二七七號），提起上訴，本院判決如左：
      主      文
上訴駁回。
      事實及理由
一、本案經本院審理結果，認第一審判決認事用法及量刑均無不當，應予維持，並引
    第一審判決書記載之事實、證據及理由。（如附件）
二、被告丁○○上訴意旨略以：甲○○曾向伊表示可以代辦假的身分證件，收費十萬
    元，伊未同意。甲○○所持向戶政事務所申請補發身分證之相片雖屬伊所有，但
    伊確實未與甲○○前往辦理補發身分證事宜，伊在原審時，因案羈押，為免每次
    出庭提解均需檢查身體等繁雜手續，因此為不實之自白云云。
三、本院查：
  (一)台中縣大里市戶政事務所於八十五年十二月九日受理一自稱「丙○○」之女子，
    由甲○○ (業據法院以共同行使偽造文書罪，判處有期徒刑六月確定)擔任證明
    人，申請辦理國民身分證之遺失補發，嗣於八十五年十二月二十三日，丙○○本
    人至該所欲辦理印鑑登記與印鑑證明時，發現其身分證並未遺失，亦未申請補發
    ，經查證結果，發現上開申請補發之相片並非丙○○，而係被告等情，分別據被
    害人丙○○及證人即承辦身分證補發業務之戶籍員乙○○於偵查時供述明確，並
    有上開戶政事務所八十五年十二月二十三日里市戶字第一五六一○號函、補領國
    民身份證申請書影本各一件在卷可考。被告對上開申請書所附之相片係其本人一
    節亦直承不諱。
  (二)證人乙○○於八十八年十一月三十日本院調查時證稱：辦理身分證補發手續，必
    須遺失人親自到場，同時需要一位證人證明。因辦理案件眾多且時隔甚久，無法
    當庭確認被告是否為當初申請補發之人，但在辦理補發時，伊有核對過申請人相
    片，確實與申請人相符等語。
  (三)被告於八十八年九月九日原審審理時供稱：「我是在八十五年十二月九日用丙○○之名義，填寫補發國民身份證，甲○○為證明人。申請後由甲○○拿走沒有使
    用，本來申請這身分證是要頂一家卡拉ＯＫ，後來被通緝所以沒有頂」等語。被
    告係在自由意志下為上開自白，自白內容復與上開乙○○之證述內容及補發申請
    書上相片之證據相符。
  (四)共同被告甲○○於本院調查時，雖證稱：當時被告因案通緝，伊為避免被告被查
    獲，所以係以被告相片，與一位綽號「小孟」之女子冒用其配偶丙○○名義，一
    起前往辦理身分證遺失補發，伊事前未讓被告知悉等語。然查，甲○○於偵查及
    原審審理時均否認有參與本件犯行，其供詞與前開證詞前後不一，參酌甲○○與
    被告之關係及前開證據，尚不得據此為被告有利之認定。
四、原審因而適用刑事訴訟法第二百九十九條第一項前段，刑法第二十八條、第二百
    十六條、第二百十條、第二百十九條之規定，並審酌被告之品行、犯罪之動機、
    目的、手段、所生之危害及犯罪後態度等一切情狀，量處有期徒刑六月，其認事
    用法核無違誤，量刑亦屬允當，被告上訴為無理由，應予駁回。
五、據上論斷，應依刑事訴訟法第三百七十三條、第三百六十八條，判決如主文。
本案經檢察官戊○○到庭執行職務。
中      華      民      國    八十九      年      二      月   二十九 日
                              臺灣高等法院臺中分院刑事第十二庭
                                      審判長法  官  洪  耀  宗
                                            法  官  郭  同  奇
                                            法  官  劉  登  俊
右正本證明與原本無異。
如不服本判決應於收受送達後十日內向本院提出上訴書狀，其未述上訴之理由者並
得於提起上訴後十日內向本院補提理由書（均須按他造當事人之人數附繕本）。
                                            書記官  朱  敏  諄
中      華      民      國    八十九      年      三      月     二     日
                                                                        Ａ
臺灣臺中地方法院刑事判決                        八十八年度訴緝字第四九八號
    公  訴  人  臺灣臺中地方法院檢察署檢察官
    被      告  丁○○  女  三十五歲（民國○○○年○月○○○日生）
                        住彰化縣二林鎮趙甲里鎮平巷三十號
                      （另案於臺灣臺中女子監獄執行中）
                        身分證統一編號：Ｚ000000000號
右列被告因偽造文書案件，經檢察官提起公訴（八十六年度偵字第一五四九九號、第
二三二七七號），本院判決如左：
    主  文
丁○○共同行使偽造私文書，足以生損害於公眾及他人，處有期徒刑陸月。偽造之「
丙○○」印章壹個及補領國民身份證申請書上「丙○○」之印文壹枚沒收。
    事  實
一、丁○○因另案經臺灣臺中地方法院檢察署通緝，為恐遭警查緝，明知其同居人甲○○（已審結）之妻丙○○之國民身分證並未遺失，竟與甲○○基於行使偽造私
    文書之犯意聯絡，於民國八十五年十二月九日，共同前往臺中縣大里市戶政事務
    所，由丁○○冒用丙○○之名義，偽造丙○○之補領國民身分證申請書（其上並
    以偽刻之「丙○○」印章偽造「丙○○」印文），由甲○○擔任証明人，持以向
    臺中縣大里市戶政事務所申請丙○○之國民身分證遺失補發，並將丁○○之照片
    貼在前開補領國民身分證申請書上，交予不知情之臺中縣大里市戶政事務所承辦
    人員乙○○辦理身分證遺失補發，使失察之乙○○依其申請而將補發之丙○○名
    義身分證核發給丁○○，足以生損害於丙○○及戶政機關核發國民身分證之正確
    性。嗣因丙○○於八十五年十二月二十三日前往臺中縣大里市戶政事務所欲辦理
    印鑑登記與印鑑証明，經該所發現其國民身分證並未遺失，亦未申請補發，另調
    取前揭申請補領國民身分證申請書上所黏貼照片亦非丙○○本人，臺中縣大里市
    戶政事務所乃以八十五年十二月二十三日里市戶字第一五六一Ｏ號函向臺灣臺中
    地方法院檢察署告發，始查覺上情。
二、案經臺灣臺中地方法院檢察署檢察官自動檢舉偵查起訴。
    理  由
一、右揭事實，業據被告丁○○坦承不諱，復經被害人丙○○指述明確，核與證人即
    臺中縣大里市戶政事務所承辦人員乙○○證述情節相符，並有彰化縣二林鎮請領
    國民身分證申請書、補領國民身分證申請書、丙○○國民身分證及甲○○之國民
    身分證附卷可稽，本案事證明確，被告犯行洵堪認定。
二、核被告丁○○所為，均係犯刑法第二百十六條行使第二百十條之偽造私文書罪。
    其偽造印章、印文為偽造私文書之階段行為，偽造私文書之低度行為復為行使之
    高度行為所吸收，均不另論罪。被告丁○○與甲○○間，有犯意聯絡及行為分擔
    ，為共同正犯。爰審酌被告之品行、犯罪之動機、目的、手段、所生損害、所得
    利益及犯罪後坦承犯行等一切情狀，量處如主文所示之刑，以示懲儆。偽造之「
    丙○○」印章一個，既無積極證據證明業已滅失，應與補領國民身份證申請書上
    偽造之「丙○○」印文一枚，均依刑法第二百十九條宣告沒收。
三、公訴意旨另以被告丁○○以偽造之補領國民身分證申請書向臺中縣大里市戶政事
    務所承辦人員乙○○辦理國民身分證補發，使該承辦人員將此不實事項登載於職
    務上所掌之公文書，足以生損害於丙○○及戶政機關核發國民身分證之正確性，
    因認被告另涉有刑法第二百十六條行使第二百十四條之使公務員登載不實事項於
    公文書罪嫌。惟按「刑法第二百十四條所謂使公務員登載不實事項於公文書罪，
    須一經他人之聲明或申報，公務員即有登載之義務，並依其所為之聲明或申報予
    以登載，而屬不實之事項者，始足構成，若其所為聲明或申報，公務員尚須為實
    質之審查，以判斷其真實與否，始得為一定之記載者，即非本罪所稱之使公務員
    登載不實。」（最高法院七十三年臺上字第一七一Ｏ號判例參照）；次按「身分
    證由直轄市、縣（市）政府製備，複置鋼印機及相關設備，授權戶政事務所依據
    戶籍登記資料繕印核發；如相片有疑義時，應送請直轄市、縣（市）政府核對口
    卡。」國民身分證製發及管理要點第二條定有明文。揆諸前開規定，顯見戶政機
    關受理民眾申請補發國民身分證時，需依據戶籍登記資料作實質審查，如相片有
    疑義，尚應送請直轄市、縣（市）政府核對口卡，始得依規定核發，非依民眾之
    申請即予以登載，並補發國民身分證，是被告偽造補領國民身份證申請書申請補
    發國民身分證之行為，實難以刑法第二百十六條行使第二百十四條使公務員登載
    不實事項於公文書罪相繩，此外，復查無其他積極證據足資證明被告有何公訴人
    所指之行為，核屬不能證明被告犯罪，本應諭知無罪之判決，然公訴意旨認此部
    分與前開有罪部分有牽連犯裁判上一罪關係，本院爰不另為無罪之諭知，末此說
    明。
據上論斷，應依刑事訴訟法第二百九十九條第一項前段，刑法第二十八條、第二百十
六條、第二百十條、第二百十九條，判決如主文。
中      華      民      國      八十八      年    九    月    二十七    日
                                    法  官  陳  得  利
右正本證明與原本無異。
如不服本判決，應於判決送達後十日內，向本院提出上訴狀。
                                    書記官
中      華      民      國      八十八      年    九    月    二十七    日
附錄本案論罪科刑法條全文：
刑法第二百十六條
行使第二百十條至第二百十五條之文書者，依偽造、變造文書或登載不實事項或使登
載不實事項之規定處斷。
刑法第二百十條
偽造、變造私文書，足以生損害於公眾或他人者，處五年以下有期徒刑。


司法院資訊處製作；財團法人民間司法改革基金會備份。
